臺灣高雄地方法院刑事判決　　　　　　　　　　　　九十三年度交易字第一八八號
　　公　訴　人　臺灣高雄地方法院檢察署檢察官
　　被　　　告　甲○○
右列被告因過失致死案件，茲經檢察官提起公訴（九十三年度偵字第一二九二八號）
，並經本院合議庭裁定由受命法官獨任進行簡式審判程序，本院判決如左：
    主  文
甲○○因過失致人於死，累犯，處有期徒刑拾月。
    事  實
一、甲○○於民國八十八年間，因施用毒品案件，經本院於九十年六月二十七日，以
    九十年度易字第一三三四號判處有期徒刑六月確定，並於同年九月十九日易科罰
    金執行完畢。又甲○○考領有重型機車駕駛執照，於民國九十三年六月二十六日
    十九時十分許，騎乘牌照號碼ＯＥＬ—二○八號重型機車，沿高雄縣路竹鄉○○
    街一九○巷由東往西方向行駛，途經自由街與平等街未劃分幹、支線之無號誌交
    岔路口時，本應注意汽車行駛時，駕駛人應注意車前狀況，隨時採取必要之安全
    措施，且汽車行駛至無號誌之交岔路口，左方車應暫停讓右方車先行，依當時天
    氣晴朗，夜間有照明，柏油路面乾燥，無缺陷，道路無障礙物，視距良好，而依
    其智識及能力並無不能注意之情事，適有未考領任何駕駛執照之洪鎮守騎乘牌照
    號碼ＵＷＴ—二八一號輕型機車，沿高雄縣路竹鄉○○街由北往南行駛，行經上
    開交岔路口，詎甲○○疏未注意車前狀況及暫停讓右方車之洪鎮守先行，貿然以
    時速四十公里之速度繼續行駛通過上開交岔路口，洪鎮守因閃避不及，致其騎乘
    之輕型機車前車頭撞擊甲○○所騎乘重型機車右側車身，洪鎮守因而人車倒地，
    並受有顱內出血之重創，於同月十七日四時三十七分許死亡，甲○○則受有左手
    肘及左膝蓋擦傷之傷害。甲○○於肇事後留在事故現場，於有權偵查犯罪之警察
    機關，僅知悉犯罪事實，但不知悉犯罪人前，主動向據報前往處理本件道路交通
    事故之員警自首其犯罪而接受裁判。
二、案經高雄縣政府警察局湖內分局報告臺灣高雄地方法院檢察署檢察官偵查起訴。
    理  由
一、本件被告甲○○所犯係死刑、無期徒刑、最輕本刑為三年以上有期徒刑以外之罪
    ，其於準備程序中就被訴事實為有罪之陳述，經本院告知簡式審判程序之旨，並
    聽取公訴人及被告之意見後，本院合議庭裁定由受命法官獨任進行簡式審判程序
    ，合先敘明。
二、右揭犯罪事實，業據被告供稱：伊就本件道路交通事故之發生有過失，被害人洪
    鎮守係右方車由北向南行駛，而伊係左方車由東往西方向行駛，並以時速四十公
    里之速度行駛通過上開無號誌之交岔路口等語綦詳，並有道路交通事故現場圖、
    道路交通事故調查報告表、被告駕駛執照影本、證號查詢機車駕駛人資料表、車
    號查詢輕型機車車籍資料表、車號查詢重型機車車籍資料表各一紙附卷可稽，復
    有道路交通事故現場蒐證照片十八幀在卷足參；而被害人洪鎮○○○○○道路交
    通事故受有顱內出血之重創不治死亡，除有長庚紀念醫院九十三年六月二十七日
    診斷證明書一紙附卷可佐外，並經臺灣高雄地方法院檢察署檢察官督同法醫師相
    驗無訛，製有鑑定驗斷書、勘驗筆錄及相驗屍體證明書各一件在卷足憑。
三、按汽車行駛時，駕駛人應隨時注意車前狀況，並隨時採取必要之安全措施；汽車
    行駛至未劃分幹、支線之無號誌之交岔路口，左方車應暫停讓右方車先行，道路
    交通安全規則第九十四條第三項、第一百零二條第二款分別定有明文。被告考領
    有重型機車駕駛執照，除被告供明在卷外，復有被告重型機車駕駛執照影本及記
    載被告於本件道路交通事故發生時，考領有適當駕駛執照之道路交通事故調查報
    告表各一份在卷可佐，是被告對於上開規定應知之甚詳，駕車時本應具有前揭注
    意義務，並應具有注意能力至屬甚明，又依當時客觀情形天候晴、夜間有照明、
    柏油路面乾燥無缺陷、視距良好、道路無障礙物等情，有上述道路交通事故調查
    報告表可證，並無不能注意之情事，是被告疏未注意車前狀況及未暫停讓右方車
    之被害人先行，因而肇致本件道路交通事故，並致被害人死亡，其有過失應堪認
    定。另道路交通安全規則第九十三條第一項第一款原規定：「行車速度，依標誌
    或標線之規定，無標誌或標線者，應依左列規定：一在市區道路，時速不得超過
    五○公里，在郊外道路時速不得超過六○公里。但在未劃設車道線或行車分向線
    之道路，市區時速不得超過三○公里，郊外時速不得超過四○公里。」業於九十
    三年二月二十七日修正為「行車速度，依速限標誌或標線之規定，無標誌或標線
    者，應依左列規定：一行車時速不得超過五○公里。但在未劃設車道線、行車分
    向線之道路，或設有快慢車道分隔線之慢車道，時速不得超過四○公里。」是在
    無標誌或標線，且未劃設車道線、行車分向線之道路，行車速度不得超過四十公
    里，而非三十公里，證人丙○○到庭證稱：道路交通事故調查報告表記載本件道
    路交通事故發生路段之速限為三十公里，係因道路交通安全規則規定，未特別標
    示速限者，速限應為三十公里等語，顯未注意道路交通規則第九十三條第一項第
    一款業已修正，是其於本院所為證述及道路交通事故調查報告表上之記載，均不
    足為被告超速行駛之事實認定，附此敘明。而被害人確因本件車禍傷重不治死亡
    ，已詳如前述，是被告之過失犯行與被害人之死亡間，顯有相當因果關係。本件
    罪證已臻明確，被告過失致人於死犯行，洵堪認定。
四、核被告所為，係犯刑法第二百七十六條第一項之普通過失致人於死罪。被告前於
    八十八年間，因施用毒品案件，經本院於九十年六月二十七日，以九十年度易字
    第一三三四號判處有期徒刑六月確定，並於同年九月十九日易科罰金執行完畢，
    有臺灣高等法院被告全國前案紀錄表及臺灣高雄地方法院檢察署刑案資料查註紀
    錄表各一份在卷可佐，被告於有期徒刑執行完畢後，五年內再犯本件有期徒刑以
    上之罪，為累犯，應依刑法第四十七條規定加重其刑。而被告於肇事後，警方據
    報前往處理，在有權偵查犯罪之警察機關僅知悉犯罪事實，但不知犯罪人為何人
    前，被告主動向前往事故現場處理之警員坦承肇事，並接受本院裁判等情，業經
    證人丙○○警員於本院審理中到庭證述明確在卷，合乎自首之要件，應依刑法第
    六十二條前段規定，減輕其刑，並與前開加重部分，依法先加後減之。爰審酌被
    告騎乘機車未遵守道路交通安全規則，致與被害人發生本件道路交通事故，並因
    而造成被害人死亡之無法彌補損害，且迄今仍未與被害人家屬達成和解，惟念及
    被告坦承過失傷害犯行，態度良好，而被害人因本件道路交通事故死亡，並非被
    告蓄意造成，且被害人未考領任何駕駛執照，即騎乘機車道路上行駛，行為亦有
    不該等一切情狀，量處如主文所示之刑。
據上論斷，應依刑事訴訟法第二百七十三條之一第一項、第二百九十九條第一項前段
，刑法第二百七十六條第一項，第四十七條、第六十二條前段，罰金罰鍰提高標準條
例第一條前段，判決如主文。
本案經檢察官乙○○到庭執行職務。
中      華      民      國    九十三    年      十一      月    三      日
                                臺灣高雄地方法院交通法庭
                      法  官  高增泓
右正本證明與原本無異。
如不服本判決，應於送達後十日內，向本院提出上訴狀。
                                        書記官  林慧芬
中      華      民      國    九十三    年      十一      月    三      日
附錄本案論罪科刑法條全文：
刑法第二百七十六條 (過失致死罪)
因過失致人於死者，處二年以下有期徒刑、拘役或二千元以下罰金。
從事業務之人，因業務上之過失犯前項之罪者，處五年以下有期徒刑或拘役，得併科
三千元以下罰金。
